【裁判字號】    90,交抗,270
【裁判日期】    900831
【裁判案由】    違反道路交通管理處罰條例
【裁判全文】
臺灣高等法院交通法庭刑事裁定                      九十年度交抗字第二七號
    抗 告 人 即
    受 處 分 人  甲○○
右抗告人因違反道路交通管理處罰條例案件，不服臺灣臺北地方法院中華民國九十年
七月十六日裁定（九十年度交聲字第二五五號），提起抗告，本院裁定如左：
    主  文
抗告駁回。
    理  由
一、抗告意旨略以：抗告人即受處分人甲○○並未闖紅燈，本案係執勤警員濫權舉發
    ，舉發單所載與事實不符，受處分人因而拒絕於違反道路交通管理事件通知單上
    簽名，且受處分人係騎乘輕型機車，苟確有違規情事，警員何不吊扣駕照採證？
    原裁定徒憑警員片面之詞，逕認受處分人違規闖紅燈，實難昭折服；又受處分人
    不服原處分機關裁處受處分人應繳納罰鍰新台幣（下同）一千八百元，並記違規
    點數三點，已分別於民國（下同）九十年二月二日及同年三月十九日繳款期限前
    提出申訴，並未逾限，原裁定無實質證據，反裁處受處分人罰鍰三千六百元，有
    違人權尊嚴及司法正義。
二、查受處分人行為後，道路交通管理處罰條例業於九十年一月十七日修正，並自同
    年六月一日起施行，惟依法律不溯既往之原則，自應適用本案受處分人行為時即
    修正前之道路交通管理處罰條例論處。按汽車駕駛人，行經有燈光號誌管制之交
    岔路口闖紅燈者，處銀元六百元以上一千二百元以下罰鍰，並記違規點三點，本
    案行為時之道路交通管理處罰條例第五十三條、第六十三條第一項第三款分別定
    有明文。
三、原裁定認受處分人於八十九年五月六日凌晨一時二十五分許，騎乘車牌ＤＫＲ—
    二四九號輕型機車，沿台北市○○路北往南行駛至龍江路三五六巷設有燈光號誌
    管制之交岔路口違規闖紅燈，經警攔阻並當場掣單舉發，受處分人拒絕簽收通知
    單等情，業據證人即舉發本件違規之警員鹿振麒於原審證述無訛，並有台北市政
    府警察局舉發違規道路交通管理事件通知單一紙可按。抗告意旨雖指其並未闖紅
    燈，係警員濫權舉發云云。然查證人鹿振麒於原審證稱上開時間其與同事王明祝
    騎乘機車沿台北市○○路由南往北巡邏至上開違規地點時，適見受處分人騎乘上
    開機車在龍江路北往南方向等候紅燈，燈號尚未轉為綠燈時，受處分人即從其面
    前闖紅燈直行，其隨即將機車迴轉，追至龍江路與五常街口始攔停受處分人，當
    時受處分人神情不悅，除表示其係某會會長外，並言及藐視公權力之話語，且拒
    絕於舉發單上簽收等語，而證人鹿振麒與受處分人素不相識，亦無怨隙，衡情當
    無故予舉發並設詞攀誣之理，是證人鹿振麒之證言，應堪採信，受處分人空言否
    認闖紅燈云云，即無足取。次按對於違反道路交通管理處罰條例之行為，應按其
    違反條款規定之受處罰對象，填製舉發違反道路交通管理事件通知單，並於被通
    知人欄予以勾記，違反道路交通管理事件統一裁罰標準及處理細則第十一條第一
    項定有明文，是執行交通勤務警察於查獲違反道路交通管理之行為者，依上開規
    定僅能製單舉發，並無吊扣行為人駕照之權限，受處分人以本件警員未吊扣其駕
    照為由置辯，否認上開違規之事實，亦無足取。又抗告意旨另以其於繳款期限前
    已向原處分機關申訴，並未逾期，原裁定裁處三千六百元罰鍰，亦有違誤云云，
    惟按當場舉發者，被查獲之行為人為受處分人時，駕駛人姓名欄，應註明其姓名
    後，交付該行為人簽名或蓋章收受之，拒絕簽章者，並記明其事由，視為已收受
    ；違反道路交通管理事件行為人，未依規定自動繳納罰鍰，或未依規定到案聽候
    裁決，處罰機關應於一個月內依標準表逕行裁決之，違反道路交通管理事件統一
    裁罰標準及處理細則第十一條第一項第一款、第四十四條第一項分別定有明文，
    查受處分人於前揭時地拒絕於警員所開立之舉發通知單上簽章，經警員記明其事
    由等情，業據證人鹿振麒陳明，且為受處分人所自承，並有上開通知單一紙足憑
    ，依上開規定，受處人應視為已收受該通知；而該通知上所載應到案日期為八十
    九年五月二十日前，有該通知書可按，茲受處分人遲至九十年二月二日及同年三
    月十九日始向原處分機關申訴，亦有交通違規申訴紀錄表及聲明異議狀為證，顯
    逾舉發通知單上所載應到案日期八十九年五月二十日，揆諸前揭規定，即應依標
    準表逾越應到案期限之最高額逕行裁決，原處分機關依本案行為時道路交通管理
    處罰條例第五十三條、第六十三條第一項第三款規定，裁處受處分人最低額罰鍰
    一千八百元，並記違規點數三點，即有未洽。從而，原裁定將原處分撤銷，裁處
    受處分人三千六百元，並記違規點數三點，經核並無違誤。抗告人猶執陳詞指摘
    原裁定不當，為無理由，應予駁回。
四、據上論結，應依道路交通案件處理辦法第二十六條，刑事訴訟法第四百十二條，
    裁定如主文。
中    華    民    國      九十      年      八      月      三十一      日
                              臺灣高等法院交通法庭
                                  審判長法  官  許  增  男
                                        法  官  黃  鴻  昌
                                        法  官  蔡  彩  貞
右正本證明與原本無異。
不得再抗告。
                                        書記官  張  淑  芬
中      華      民      國      九十     年     九    月       五       日


司法院資訊處製作；財團法人民間司法改革基金會備份。
